【裁判字號】    92,交聲,1099
【裁判日期】    921030
【裁判案由】    交管條例聲異
【裁判全文】
臺灣板橋地方法院交通事件裁定                  九十二年度交聲字第一○九九號
    原處分機關  交通部公路總局臺北區監理所板橋監理站
    異  議  人  甲○○
    即受處分人原名：李寶桂）.
右列受處分人因違反道路交通管理處罰條例案件，對於交通部公路總局臺北區監理所
板橋監理站九十二年六月九日所為之裁決（板監違字第裁四一─四一○三Ａ五七四六
號裁決書），聲明異議，本院裁定如左：
    主  文
原處分撤銷。
    理  由
一、按公路主管機關收受舉發單位送交違反道路交通管理事件後，應審查該事件填記
    內容是否符合規定、附件是否齊全；發現不符規定或附件欠缺者，應即協調補正
    後再行移送；其屬違反條款填記錯誤者，並應即日通知被通知人更正。又按逕行
    舉發者，應按已查明之資料填註車牌號碼、車輛種類、車主姓名或地址，並於通
    知單上方空白處加註逕行舉發之文字後，由舉發機關送達被通知人。又逕行舉發
    違反道路交通管理事件，經汽車所有人依通知單之應到案日期前到案，並告知違
    規駕駛人姓名、身分證統一編號及住址者，處罰機關應即另行通知違規駕駛人到
    案依法處理；逾應到案日期，處罰機關應依本條例第八十五條第三項規定處罰該
    汽車所有人。又違反道路交通管理事件，行為人認為舉發之事實與違規情形相符
    者，得於接獲通知單後，親自或委託他人持該通知單，不經裁決向指定之處所，
    逕依裁罰基準執行並繳納罰鍰結案。違反道路交通管理事件統一裁罰基準及處理
    細則（下稱處理細則）第十一條第一項第三款、第二十四條、第三十一條、第四
    十八條第一項分別定有明文。揆諸上開處理細則之規定，無非在使逕行舉發之違
    規人（受處分人）得以釐清責任歸屬及得知處罰標準在限期內能自動繳納罰款。
    是受處分人自應先受舉發違反道路交通管理事件通知單之通知，始能知悉應到案
    日期，否則受處分人即無從知悉應到案之日期，如主管機關未經合法送達逕行裁
    決，其裁決程序即屬不適法。
二、異議意旨略以：異議人未收到「無照駕駛」之違規通知單，爰聲明異議等語。
三、查本件異議人即受處分人其所有之車牌號碼ＭＤＮ─八八八號重型機車機車，有
    如交通部公路總局臺北區監理所板橋監理站於九十二年六月九日，以板監違字第
    裁四一─四一○三Ａ五七四六號裁決書，所載事實欄所示之違規行為，雖有舉發
    通知單影本一紙及裁決書一紙為證。經查：該舉發違規事件，經原舉發機關以郵
    寄送達，固有原舉發機關函覆稱略以：本站業於九十二年八月六日以大宗掛號：
    第三七六二九號郵寄異議人等語。惟查：處理違反道路交通管理事件，有關文書
    送達之程序，依行政程序法之規定；而送達應向受送達人之住居所、事務所為之
    ，處理細則第五條與行政程序法第七十二條第一項皆有明定。經本院審酌卷內相
    關資料得知，本件原舉發機關雖有提出以大宗掛號第三七六二九號郵寄異議人，
    以資證明其確有交寄郵局之事實，然未有任何由受處分人已收受該違規通知單送
    達之回執，或其他已簽收之憑證存在，是受處分人是否已受合法之通知，原舉發
    機關是否已合法送達該通知單，即非無疑。是受處分人爭執未能收受前揭舉發違
    規通知單，以致無法於限期內繳納罰鍰，其異議為有理由。從而，原處分機關逕
    予裁決，程序上即不適法，原處分應予撤銷。本件應發回原處分機關，待重新送
    達後，再依法裁決。
四、據上論斷，依道路交通案件處理辦法第二十條，裁定如主文。
中    華    民    國      九十二    年      十      月      三十      日
                                  臺灣板橋地方法院交通法庭
                                        法  官  潘  翠  雪
右正本證明與原本無異。
如不服本裁定，應於裁定送達後五日內向本院提出抗告狀。
                                        書記官  江  文  彬
中      華      民      國    九十二    年     十     月   三十一   日


司法院資訊處製作；財團法人民間司法改革基金會備份。
